【裁判字號】    86,訴,1656
【裁判日期】    890630
【裁判案由】    偽造文書等
【裁判全文】
臺灣臺北地方法院刑事判決              八十六年度訴字第一六五六號
    公  訴  人  臺灣臺北地方法院檢察署檢察官
    被      告  辰○○○
    選任辯護人  杜英達
                陳玉玲
右列被告因偽造文書等案件，經檢察官提起公訴（八十六年度偵字第九九六、六二三
四號），本院判決如左：
    主      文
辰○○○共同連續行使偽造私文書，足以生損害於他人，處有期徒刑陸月。
    事      實
一、陳又杉（俟緝獲後另結）與辰○○○係夫妻，皆任職於臺北市○○街觀光夜市臺
    南擔仔麵（辰○○○已於民國八十一年間離職），於八十三年九月間起，由卯○
    ○自任會首，在台南擔仔麵上址，招攬三個互助會，即(一)自八十三年九月十七日
    起至八十六年三月三日止，連同會首計四十一會，每會新台幣（下同）二萬元（
    以下稱第(一)會；(二)自八十四年十二月五日起至八十七年八月五日止，連同會首共
    三十四會，每會三萬元（以下稱第(二)會；(三)八十五年七月一日起至八十六年九月
    十五日止，連同會首共三十一會，每會一萬元（以下稱第(三)會；均採內標制，由
    陳又杉主持開標，參與標會之競標者在空白紙上填寫其姓名及金額作成標單競標
    ，辰○○○平日亦有參與向會員收取會款事宜。詎陳又杉、陳周阿妾竟共同意圖
    為自己不法之所有，並基於概括犯意，由卯○○先假冒第(二)會金井、秋雄、漢聰
    （即陳翰聰），第(三)會小莉、阿龍及林小姐之名義參加互助會，復先後於八十五
    年六月十七日，在上址為造第(一)會之會員甲○○之署押於空白紙上（標金金額不
    詳），於八十五年三月起，偽造第(二)會之會員金井、秋雄、漢聰（即陳翰聰）之
    署押於空白紙上（詳細日期及標金金額不詳），於八十五年七月一日、九月十五
    日、十月十五日、十一月一日及十一月十五日，分別偽造第(三)會之會員小莉、阿
    龍、林小姐、許明盛（起訴書誤載為第(二)會）及阿龍之署押於空白紙上，並各填
    寫標金一千九百元、一千五百元、一千五百元、一千七百元、一千六百元，充為
    標單，持之參與競標並得標，使其餘活會會員陷於錯誤，而各分別繳付扣除標金
    之活會會款予卯○○及陳周阿妾，共計約得款三百九十餘萬元，足以生損害於甲
    ○○、金井、秋雄、漢聰（即陳翰聰）、小莉、阿龍、林小姐及許明盛等人。嗣
    於八十五年十一月十七日卯○○收完第(一)會之會款後，於翌日即不知去向，丑○
    ○、酉○○、地○○、宇○○、丁○○、乙○○、甲○○、天○○、子○、戌○
    ○、午○、俟佳亨、亥○○、調惠君、戊○○、辛○○、庚○○○、巳○○、丙
    ○○、申○○、寅○○、未○○、癸○○、壬○○（以下稱丑○○等被害人）始
    知受騙。又卯○○與辰○○○仍共同基於同一意圖為自己不法之所有之概括犯意
    ，由陳又杉出面參加己○○為會首，在台北市○○街十二巷一號召集，自八十四
    年九月五日起至八十七年四月五日止，連會首共三十二會（起訴書誤載為三十一
    會），每會五萬元之互助會一會，八十五年二月五日卯○○即以六十五百元得標
    ，使吳住富陷於錯誤而如數交付會款共一百三十萬一千元，嗣至八十五年十二月
    五日卯○○    會會款時，即早已不知去向，己○○始知受騙。
二、案經丑○○等被害人及己○○訴由台北縣警察局新店分局報告台灣台北地方法院
    檢察署檢察官偵查起訴。
    理      由
一、訊據被告陳周芒矢口否認有右揭犯行，辯稱：伊先生卯○○所召集及參加之互助
    會，伊
    明呈除坦承有毀損陳淑真住處窗戶之玻璃外，矢口否認有其餘犯行，辯稱
    淑真聚賭牟利，屢勸不聽，致伊與陳淑真及孔明東發生爭執，伊持刀係為自衛，
    而員警到場時，叫伊不要動，伊就沒有動，員警如何受傷，伊並不知情，伊並沒
    有陳淑真及孔明東「幹你娘」，伊只有陳淑真臭婊子，伊亦無恐嚇陳淑真云
    云，惟查右揭事實，業據告訴人陳淑真、孔明東到庭指訴綦詳，互核相符，並經
    證人陳坤銘、林榮福供證無訛，復有窗戶毀損之照片二紙在卷及豬肉刀一把扣案
    可稽，而陳坤銘於執行職務時，因被害持刀抗拒，而受有前揭傷害一節，亦有天
    主教耕莘醫院出具之診斷證明書及陳坤銘書具之報告書各一紙附卷足憑，被告所
    辯核係卸責之詞，委無足採，事證明確，被告犯行堪予認定。
二、核被告所為，係犯刑法第三百五十四條之毀損罪、第一百三十五條第一項之妨害
    公務罪、第三百零九條第一項之公然侮辱罪及第三百零五條之恐嚇罪。其同時口
    出穢言公然侮辱陳淑真及孔明東為一行為觸犯數罪名，應依刑法第五十五條想像
    競合犯之規定從一重之公然侮辱罪處斷。其犯上開數罪，犯意各別，行為互異，
    應分論併罰，公訴人認有方法結果之牽連犯關係，尚有未洽。爰審酌被告犯罪之
    動機、目的、所受之刺激、手段、素行、智識程度、所生危害及犯罪後之態度等
    一切情狀，分別量處如主文所示之刑，並均諭知易科罰金之折算標準，除所犯公
    然侮辱罪外，並定其應執行之刑，扣案之豬肉刀一把雖係供犯罪所用之物，然非
    被告所有，業據被告供明在卷，爰不予宣告沒收，附此明。
三、公訴意旨另以：被告基於殺人之犯意，高舉豬肉刀朝孔明東砍擊，然為孔明東手
    持木棍抵擋，及被告對於陳坤銘依法執行職務時，施強暴脅迫，致陳坤銘於奪刀
    時遭割傷，因認被告涉有刑法第二百七十一條第二項、第一項之殺人未遂及第二
    百七十七條第一項之傷害（公訴人認傷害為妨害公務之部分行為，不另論罪）罪
    嫌。
四、訊據被告堅決否認涉有右揭犯行，辯稱：孔明東拿鐵棍要打伊，伊持豬肉刀係為
    自衛，伊並未向孔明東砍擊，又員警到場叫伊不要動，伊就沒有動，陳坤銘如何
    受傷，伊並不知情，伊絕無殺人及傷害之犯意等語。經查扣案之豬肉刀之刀柄長
    度約為十一公分，刀身長度約為十九公分、刀刃長度約為二十二公分、刀背長度
    約為二十．五公分、厚度約為０．二五公分，固有勘驗筆錄在卷可稽，然查告訴
    人孔明東到庭供證稱：我人在陳淑真家院子裡，被告拿豬肉刀，手持刀大約拿到
    耳朵的高度向我砍，我看他要砍，我趕快拿木棍把他打下去，他被我打到頭部，
    當時他好像沒有講什麼話等語（見本院八十九年六月二十日審判筆錄），是被告
    當時雖手持豬肉刀，惟既未口出「給你死」等語，復未朝向孔明東身體之要害砍
    擊，參以被告與孔明東相互間又無深仇大恨，尚難僅憑其平舉豬肉刀，作勢要砍
    孔明東，即遽認其有殺人之犯意，本院衡酌上情，被告應僅有普通傷害之犯意，
    而孔明東陳稱：當時沒有受傷等語（見本院同上日審判筆錄），按刑法第二百七
    十七條普通傷害罪，並無處罰未遂犯之明文，是孔明東既未受傷，被告此部分犯
    行自不為罪，因公訴人認被告此部分犯行與前揭已論罪之犯行，有牽連犯之裁判
    上一罪關係，爰不另為無罪之諭知。次查公訴人認被告傷害陳坤銘部分，陳坤銘
    於偵查中供證稱：（你的傷口如何造成？）可能是拉扯時不小心割到，應該不是
    陳明呈故意要劃傷我等語（見偵查卷第六十四頁正面），是被告既無傷害陳坤銘
    之犯意，自難認被告有何傷害陳坤銘之犯行，因公訴人認被告此部分犯行與其所
    犯妨害公務罪間有吸收犯之關係，爰不另為無罪之諭知，附此明。
據上論斷，應依刑事訴訟法第二百九十九條第一項前段、刑法第一百三十五條第一項
、第三百零五條、第三百零九條第一項、第三百五十四條、第五十五條、第四十一條
、第五十一條第五款，罰金罰鍰提高標準條例第一條前段、第二條判決如主文。
本案經檢察官侯名皇到庭執行職務
中      華      民      國      八十九      年     六     月    三十    日
              臺灣臺北地方法院刑事第四庭
                                          法  官  金  學  坪
右正本證明與原本無異。
如不服本判決，應於判決送達後十日內，向本院提出上訴狀。
                                          書記官  孫  捷  音
中      華      民      國      八十九      年     七     月     十     日
附錄本案論罪科刑法條全文
刑法第三百零五條
以加害生命、身體、自由、名譽、財產之事恐嚇他人，致生危害於安全者，處二年以
下有期徒刑、拘役或三百元以下罰金。
刑法第三百零九條
公然侮辱人者，處拘役或三百元以下罰金。
以強暴犯前項之罪者，處一年以下有期徒刑、拘役或五百元以上罰金。


司法院資訊處製作；財團法人民間司法改革基金會備份。
